臺灣高雄地方法院民事裁定　　　　　 100年度司財管字第21號
聲　請　人　財政部高雄市國稅局
法定代理人　何瑞芳
非訟代理人　黃子晏
上聲請人聲請為被繼承人林永正選任遺產管理人事件，本院裁定
如下：
    主  文
選任財政部國有財產局臺灣南區辦事處為被繼承人林永正（男，
民國○○○年○○月○日生，身分證統一編號：Ｚ000000
000號）之遺產管理人。
程序費用新臺幣壹仟元由被繼承人林永正之遺產負擔。
    理  由
一、按「繼承開始時，繼承人之有無不明者，由親屬會議於1 個
    月內選定遺產管理人，並將繼承開始及選定遺產管理人之事
    由，向法院報明。」、「無親屬會議或親屬會議未於前條所
    定期限內選定遺產管理人者，利害關係人或檢察官，得聲請
    法院選任遺產管理人，並由法院依前項規定為公示催告。」
    、又「先順序繼承人均拋棄其繼承權時，由次順序之繼承人
    繼承，其次順序之繼承人有無不明或第四順序之繼承人均拋
    棄其繼承權者，準用關於無人承認繼承之規定。」，民法第
    1177條、第1178條第2 項、第1176條第6 項分別定有明文。
二、聲請意旨略以：被繼承人林永正（男，民國○○年○○月○ 日生
    ，身分證統一編號：Ｚ000000000號，生前最後住所：高雄市
    三民區○○○路246 巷43號）於98年12月24日死亡，而其繼
    承人均已拋棄繼承權，且其親屬會議未於1 個月內選定遺產
    管理人，為處理稅捐事宜，爰依法聲請選任財政部國有財產
    局臺灣南區辦事處為被繼承人之遺產管理人等語。
三、經查：
  (一)聲請人主張之前揭事實，業據其提出財政部高雄市國稅局個
    人除戶資料查詢清單、財產歸屬資料清單、98年度綜合所得
    稅各類所得資料清單、欠稅總歸戶查詢情形表、被繼承人之
    繼承系統表、家庭成員（三親等）資料查詢清單、本院家事
    庭100 年1 月10日雄院高99司繼司雲字第839 號函為證，並
    經本院依職權調取本院99年度司繼字第839 號拋棄繼承權卷
    宗核閱屬實，堪信為真實。又被繼承人之繼承人均已依法拋
    棄繼承，復查無其他合法繼承人存在，揆諸前揭規定，被繼
    承人之遺產自應準用關於無人承認繼承之規定，參以其親屬
    會議並未於死亡發生之日起1 個月內為其選定遺產管理人並
    呈報本院，是聲請人以利害關係人之地位，向本院聲請為被
    繼承人選任遺產管理人，自屬有據。
  (二)本院審酌：被繼承人前揭現存之合法繼承人既均已依法拋棄
    繼承，本無義務就其遺產再為管理，且由渠等既已行使法律
    所賦予之拋棄繼承權，可知顯已不願再與被繼承人陳武洲之
    遺產有何糾葛；本院函詢財政部國有財產局臺灣南區辦事處
    是否願擔任本件遺產管理人，經其陳報以：「按司法院74年
    10月15日（74）院台廳一字第05786 號函示略以『嗣後各地
    方法院受理有關無人承認繼承遺產管理事件時，先順序繼承
    人均拋棄繼承，其次順序繼承人有無不明而應準用關於無人
    承認繼承之規定時，應先審核可否依民法第1177條規定選任
    遺產管理人。如無法選定遺產管理人者，因此類拋棄繼承事
    件多屬遺債大於遺產，形同破產，盡量避免選任國有財產局
    為遺產管理人等語』。又民法第1185條規定：『第1178條所
    訂期限屆滿，無繼承人承認繼承時，其遺產於清償債權並交
    付遺贈物後，如有賸餘，歸屬國庫。』，然被繼承人林永正
    之合法繼承人均拋棄繼承，因積欠98年綜所稅7,093 元，財
    政部高雄市國稅局爰聲請本處為遺產管理人。本處係國有財
    產之管理機關，國庫對於無人承認之遺產向有挹助之期待權
    ，倘被繼承人尚有賸餘遺產得以歸屬國庫，則選任本處為遺
    產管理人方有實益；又本案林君所遺財產應無現金繳納所欠
    稅款，屬遺債大於遺產之情形，為避免代管私人遺產之管理
    費用無法由被繼承人遺產歸墊，形成由政府預算負擔個人私
    務之情況，是本案不宜由本處擔任遺產管理人。倘因納稅義
    務人歿致稅單無法送達，則宜選任繼承人擔任遺產管理人。
    」等語，有財政部國有財產局臺灣南區辦事處100 年4 月12
    日台財產南接字第1002000348號函1 份在卷可憑。然因國有
    財產局依法係非公用財產之管理機關，備有財產管理之專才
    ，並具相當之公信力，本質上負有為民服務之公益性質，雖
    其經費支出屬國家資源，但保護無人繼承財產之債權人之權
    利，亦屬政府之義務，至司法院前開函文，僅表明儘量不宜
    選任抗告人為遺產管理人，以供法院斟酌，非謂不得選國有
    財產局為遺產管理人，自不得執為拒絕擔任遺產管理人之依
    據。綜上，國有財產局為政府機關，與被繼承人間無利害關
    係，且具相當之專業能力，應為較適當之遺產管理人，揆諸
    首揭規定，聲請人之聲請，經核與法並無不合，爰選任財政
    部國有財產局臺灣南區辦事處為被繼承人林永正之遺產管理
    人。
  (三)另因本件被繼承人之全部繼承人均拋棄繼承，而「準用」無
    人承認繼承之規定，與繼承人有無不明之情形尚屬有間，是
    民法第1178條第1 項關於承認繼承之公示催告，即無準用之
    餘，附此敘明。
四、依非訟事件法第157 條、第24條第1 項，裁定如主文。
五、如對本裁定抗告，須於裁定送達後10日之不變期間內，向本
    院提出抗告狀，並繳納抗告費新臺幣1,000 元。
中    華    民    國    100   年    4     月    19    日
                  家事法庭  司法事務官  林于莙